臺北高等行政法院裁定
　　　　　　　　　　　　　　　　　　 93年度訴字第01170號
原　　　告　乙○○
訴訟代理人　林憲同律師　　（兼送達代收人）
被　　　告　內政部
代　表　人　丙○○部長）住同.
訴訟代理人　丁○○
　　　　　　戊○○
上列當事人間因有關人民團體事務事件，原告不服行政院中華民
國93年3月11日院臺訴字第0930082217號訴願決定，提起行政訴
訟。本院裁定如下：
    主  文
原告之訴駁回。
訴訟費用由原告負擔。
    理  由
一、原告之一甲○○於訴訟中死亡，欠缺當事人能力，因本件訴
    訟性質具專屬性，故無承受訴訟問題，其訴為不合法，應予
    駁回，合先敘明。
二、按「人民團體之選舉或罷免，經截止投票後，應即當場開票
    ，並由會議主席或其指定人員宣布選舉或罷免結果。但如發
    覺選舉或罷免有違法舞弊之嫌者，會議主席得會同監票員宣
    布將票匭加封，並報請主管機關核辦。對前項宣布之選舉或
    罷免結果有異議者，出席之選舉人、被選舉人、罷免人或被
    罷免人應當場向會議主席提出，並應於三日內（以郵戳為憑
    ）以書面申請主管機關核辦。未出席或出席未當場表示異議
    或逾期提出異議者，於事後提出異議，均不予受理。選舉人
    對分區選舉會員代表之結果有異議者，應當場向會議主席或
    主持人提出，由會議主席或主持人轉報主管機關核辦，事後
    提出者，主管機關不予受理。」為人民團體法第66條授權訂
    定之人民團體選舉罷免辦法第41條所規定。而「原告之訴，
    有左列各款情形之一者，行政法院應以裁定駁回之。．．．
    十起訴不合程式或不備其他要件者。」行政訴訟法第107 條
    第1項第10款亦定有明文。
三、卷查原告等係世界廣東同鄉總會之會員，該會於91年10月26
    日召開第4屆第1次會員大會選舉理、監事。原告甲○○、乙
    ○○91年10月28日函、王劍鋒同年10月31日函及原告甲○○
    同年11月2日培字第201號函，以世界廣東同鄉總會第4屆第1
    次會員大會選舉理、監事程序涉有違法舞弊，該項選舉結果
    不公云云，向被告提出陳情。被告以92年1月30日台內社字
    第09100424132號函復原告等，略以本案未符合人民團體選
    舉罷免辦法第41條規定於3日內（以郵戳為憑）以書面申請
    主管機關核辦之受理條件，該部礙難受理等語。原告甲○○
    92 年2月15日培字第203號函、同年3月6日致內政部部長函
    （前揭二函以世界廣東同鄉總會會長名義具名）、大中聯合
    法律事務所92年4月16日（92）憲律函字第013號及同年5月
    29日（92）憲律函字第018號函（以上二函稱代理世界廣東
    同鄉總會會長甲○○補敘），以梅君於91年10月28日下午2
    時派專人送檢舉函至被告交收發人員收文云云，提出申訴，
    被告以92年8月21日台內社字第0920035278號函副知大中聯
    合法律事務所，略以本案所有檢舉書函均未符合3日內以書
    面提出之期限規定，該部無法受理等語。原告等不服，以世
    界廣東同鄉總會第4屆第1次會員大會辦理理、監事選舉，該
    會議議程及選舉程序違反法令規定，原告等已於當場質疑，
    並記入會議紀錄，世界廣東同鄉總會會長甲○○並於法定3
    日期限內之91年10月28日派專員將申訴函送被告，經被告收
    發人員收文；被告92年1月30日台內社字第09100424132號函
    說明一已載明「復．．．台端91年10月28日檢舉函」字樣，
    該次選舉結果難謂公正，應為無效；被告對其92年2月15日
    培字第203號函、同年3月6日致內政部部長函、大中聯合法
    律事務所92年4月16日（92）憲律函字第013號及同年5月29
    日（92）憲律函字第018號函未予處理為不作為云云，提起
    訴願，遭訴願決定駁回，遂向本院提起行政訴訟。
四、經查本件原告聲稱已依人民團體選舉罷免辦法第41條規定，
    於3日內向被告提出書面異議，曾於91年10月28日親自向被
    告收發文櫃台人員完成遞送書面異議之程序等語。惟對此有
    利於己之事實，原告並未能提出經被告於91年10月28日收受
    所稱書面異議文件之收文資料證明，則原告是否已確實遵守
    法定之3日異議期間，即有疑義。再者，原告函送被告之書
    函及檢舉函，被告收文之戳章日期均為「91年10月30日」，
    有該等蓋有被告收文之日期章及貼有電腦條戳之書函及檢舉
    函各附原處分卷足稽，而原告主張世界廣東同鄉總會第4屆
    理事、監事、常務理事、常務監事暨理事長之選舉及當選結
    果無效之會議係於92年10月26日舉行，有世界廣東同鄉總會
    91年11月2日培字第201號函主旨影本附原處分卷足查，可知
    原告異議之書面文件提出之時間，依法應於91年10月29日前
    提出，其延至同年月30日始提出，自已逾法定3日之期限，
    而未符人民團體法第66條授權主管機關訂定之人民團體選舉
    罷免辦法第41條之規定。
五、原告雖主張被告92年1月30日台內社字第09100424132號函（
    下稱系爭被告覆函）覆說明欄第1項括弧註記原告91年10月
    28日檢舉函，亦可證明被告91年10月28日有收受原告所提之
    上開檢舉函等語。惟查系爭被告覆函，係針對以原告為總會
    會長之世界廣東同鄉總會91年11月2日培字第201號函（下稱
    原告來函）之答覆，此自被告系爭覆函說明欄第1項之記載
    即明。而原告來函說明欄第1項即載為：「本總會會長甲○
    ○本（91）年10月28日上函，諒蒙鈞鑒。」與之對照以原告
    甲○○為總會會長世界廣東同鄉總會92年10月28日函，固載
    為發文日期「92年10月28日」（附內政部世界廣東同鄉總會
    第1卷），惟被告實際收文日期為「92年10月30日」前已言
    之；再對照被告系爭覆函說明欄第1項所載：「復台端91年
    11月2日培字第201 號函（91年10月31日檢舉函、91年10月
    28日檢舉函）。」可知被告之括弧註記，應係對引述原告來
    函所稱及原告自署之「91年10月28日函」而已，難謂係被告
    確實已合法收受原告親自送達被告收發之檢舉函或書函之直
    接證明。本件原告既未經合法之異議程序，原處分因之不予
    受理，訴願決定予以維持並無不合，原告復對之提起行政訴
    訟，顯不備起訴要件，應予駁回。
六、原告之訴既因程序違法而裁定駁回，則兩造實體之聲明及主
    張自毋庸審理，附此敘明。
七、依行政訴訟法第107條第1項第10款、第104條，民事訴訟法
    第95條、第78條，裁定如主文。
中　　華　　民　　國　　94　　年　  10　　月　 27  　 日
                 臺 北 高 等 行 政 法 院   第 六 庭
                             審 判 長 法  官　林  樹  埔
                                      法  官　許  瑞  助
                                      法  官　陳  鴻  斌
上為正本係照原本作成。
如不服本裁定，應於送達後10日內向本院提出抗告狀（須按他造
人數附繕本）。
中　　華　　民　　國　　94　　年　  10　　月　 27  　 日
                                      書記官  蔡  逸  萱
